【裁判字號】    99,上易,1102
【裁判日期】    990630
【裁判案由】    竊盜等
【裁判全文】
臺灣高等法院刑事判決                99年度上易字第1102號
上  訴  人  臺灣臺北地方法院檢察署檢察官
被      告  甲○○
上列上訴人因被告竊盜案件，不服臺灣臺北地方法院99年度易字
第417號，中華民國99年4月12日第一審判決（起訴案號：臺灣臺
北地方法院檢察署99年度偵字第2642、3144號），部分提起上訴
，本院判決如下：
    主  文
上訴駁回。
    理  由
一、公訴意旨另略以：被告於98年6月2日晚間11時許，至臺北縣
    中和市○○街143巷106弄1號「竹林中學」（下稱竹林中學
    ），以一字螺絲起子、破壞剪及老虎鉗等兇器，破壞學校鐵
    窗後進入該校辦公室，竊得校內筆記型電腦5臺、電子辭典1
    臺，電視遊樂器2臺、數位相機2臺及現金新臺幣29,640元，
    得手後旋即逃逸。因認被告涉有刑法第321條第1項第2、3款
    犯行云云。
二、按犯罪事實應依證據認定之，無證據不得認定犯罪事實。被
    告或共犯之自白，不得作為有罪判決之唯一證據，仍應調查
    其他必要之證據，以察其是否與事實相符。不能證明被告犯
    罪者，應諭知無罪之判決。刑事訴訟法第154條第2項、第
    156條第2項、301條第1項分別定有明文。次按認定犯罪事實
    應憑積極證據，倘積極證據不足以為不利於被告事實之認定
    時，即應為有利被告之認定，更不必有何有利之證據。再認
    定犯罪事實所憑之證據，雖不以直接證據為限，間接證據亦
    包括在內，然而無論直接或間接證據，其為訴訟上之證明，
    須於通常一般之人均不致有所懷疑，而得確信其為真實之程
    度者，始得據為有罪之認定，倘其證明尚未能達到此一程度
    ，而有合理之懷疑存在時，致使無從形成有罪之確信，根據
    「罪證有疑，利於被告」之證據法則，即不得遽為不利被告
    之認定。最高法院30年上字第816號判例、76年臺上字第
    4986號分別著有判例、94年度臺上字第5509號判決意旨可資
    參照。
三、訊據被告堅決否認有何此部分犯行，辯稱：會在警詢、偵查
    中承認，是被警察誤導，因為其犯下太多類似的偷學校案件
    ，根本記不得，警察那時借提其出來，在竹林中學附近繞了
    很久，其還是不能確定，只是在警方詢問之下，隨口承認了
    。其有做就會承認，另涉的30幾條案子也都認罪了，本來不
    差這1條，但有做就有做，沒做就沒做等語。
四、檢察官認被告涉有上開犯行，無非係以：證人鄭正誠證述竹
    林中學確有遭竊情事及被告於警詢、偵查中之自白等為其主
    要論據。
五、惟查：
（一）警方因媒體報導被告涉嫌多起校園竊案後，而至臺灣臺北
      監獄第一次詢問被告其是否涉嫌竹林中學竊案時，被告係
      供稱：「（98年6月3日其行蹤為何？有無前來中和市竹林
      中學？（南勢角））我人都待在中永和地區；沒什麼印像
      （象），但有到南勢腳（角）一帶活動。」、「（你是否
      有至中和市竹林中學（南勢角）校園行竊？）好像有去過
      ，但我忘記了，但如果帶我至現場，我會記得我行竊過的
      地方。」、「我行竊過的學校太多，還是要我到現場確認
      過，我才能確定是我所犯」（參見他卷第3頁），足證被
      告於警詢之初並未承認曾至竹林中學行竊。
（二）雖嗣經警方帶同被告至竹林中學附近履勘後，被告陳稱：
      「經警方帶我錢往案發處所後，我確定我有至該學校行竊
      。」，並陳述所謂行竊過程、手法、竊得物品，及如何處
      分贓物（參見他卷第23頁反面至第24頁反面）。然考諸上
      開被告陳述之式，係警方先行告知某宗竊案之內容後，被
      告才予以附和承認，而非令被告就犯案內容自由陳述，以
      資核對，該等訊問或陳述方式，尚有可議。惟，縱認被告
      於經警方帶同至竹林中學附近履勘後就此部分犯罪事實有
      所自白，惟揆諸上開法條，僅被告之自白，尚不得遽為認
      定被告此部分犯行。
（三）雖證人即竹林中學老師鄭正誠於警詢時陳稱：「於97年6
      月3日6時到學校上班時發現辦公室的抽屜被打開，損失筆
      電5台，電子辭典1臺，電視遊樂器2臺、數位相機2臺及
      現金新臺幣29,640元，總共損失約150,000元左右。辦公
      室的門窗壞掉，竊賊是從壞的門窗進入，並沒有破壞的痕
      跡」云云（見他卷第5、6頁）；惟核諸證人鄭正誠警詢時
      之陳述，於法其僅能證明該學校曾於97年6月3日6時前遭
      竊，並不能證明該次被竊係被告所為；再參之卷附竹林中
      學附近之監視錄影紀錄翻拍照片，因影像模糊而無從辨識
      影像中人係否被告；是足證證人鄭正誠之警詢供述或竹林
      中學附近之監視錄影紀錄翻拍照片等證據，於法均無從資
      為被告上開自白之補強證據。
（四）至檢察官於原審審理中雖聲請傳喚被告於警詢中提及之銷
      贓對象即綽號「阿偉」之男子為證人，以釐清被告有無竊
      盜竹林中學財物。然查，被告於該次警詢中陳稱已於98年
      9月間就將「阿偉」聯絡方式告知警方，但依現有卷證所
      示，警方迄未查出該男子真實年籍，顯無從期待於審判中
      能傳喚「阿偉」作證。檢察官此部分證據調查之聲請，核
      無必要，附此敘明。
六、綜上所述，檢察官所舉之證據與所指出之證明方法尚未足使
    本院形成被告確有此部分犯罪之確切心證。此外，復查無其
    他積極證據足證被告有何公訴人所指此部分犯行，揆諸前開
    說明，既不能證明被告犯罪，應為被告無罪之諭知。
七、原審因以不能證明被告此部分犯罪，爰為被告此部分無罪之
    諭知，於法核無違誤。檢察官上訴意旨，徒就已經原審詳為
    審認之證據資料之證明力再事爭執，而以此指摘原判決此部
    分不當，求予撤銷改判，為無理由，應予駁回。
據上論斷，應依刑事訴訟法第368條，判決如主文。
本案經檢察官陳昱旗到庭執行職務。
中    華    民    國    99    年    6     月    30    日
                  刑事第二十庭審判長法  官  楊貴雄
                                    法  官  周明鴻
                                    法  官  林銓正
以上正本證明與原本無異。
不得上訴。
                                    書記官  張淨卿
中    華    民    國    99    年    7     月    2     日

司法院資訊處製作；財團法人民間司法改革基金會備份。
